【裁判字號】    99,訴,2410
【裁判日期】    991011
【裁判案由】    毒品危害防制條例
【裁判全文】
臺灣臺中地方法院刑事判決              99年度訴字第2410號
公  訴  人  臺灣臺中地方法院檢察署檢察官
被      告  甲○○
上列被告因違反毒品危害防制條例案件，經檢察官提起公訴（99
年度毒偵字第690 號），本院依簡式審判程序判決如下：
    主    文
甲○○施用第一級毒品，累犯，處有期徒刑柒月，扣案之第一級
毒品海洛因伍小包（合計驗餘淨重零點捌肆零公克）沒收銷燬
，注射針筒壹支沒收；又施用第二級毒品，累犯，處有期徒刑
月，扣案之第二級毒品甲基安非他命肆小包（合計驗餘淨重伍點
捌柒伍壹公克）沒收銷燬之。應執行有期徒刑捌月，扣案之第一
級毒品海洛因伍小包（合計驗餘淨重零點捌肆零公克）、第二
級毒品甲基安非他命肆小包（合計驗餘淨重伍點捌柒伍壹公克）
均沒收銷燬，注射針筒壹支，沒收之。
    犯罪事實
一、甲○○前於民國97年間因詐欺案件，經本院以97年度簡字第
    389 號判處有期徒刑3 月確定，經入監執行後，於98年5 月
    15日執行完畢。其另於96年間，因施用毒品案件，經本院以
    96年度毒聲字第1511號裁定送觀察勒戒處所執行觀察、勒戒
    ，因有繼續施用傾向，再經本院以97年度毒聲字第425 號裁
    定令入戒治處所施以強制戒治，而於98年2 月16日強制戒治
    執行完畢釋放。詎其仍未戒絕毒癮，於上開強制戒治執行完
    畢之5 年內分別為下列施用毒品之行為：（一）基於施用第
    一級毒品海洛因之犯意，於99年2 月10日下午為警查獲前某
    時，在臺中縣沙鹿鎮○○路105 號之9 住處，以將海洛因摻
    水置入其所有針筒注射之方式，施用第一級毒品海洛因1 次
    ；（二）基於施用第二級毒品甲基安非他命之犯意，於99年
    2 月9 日某時，在同上住處以將甲基安非他命置入其所有之
    玻璃球吸食器內燒烤吸食煙霧之方式，施用第二級毒品甲基
    安非他命1 次。嗣於99年2 月10日下午2 時20分許，在上開
    住處外為警盤查，甲○○即於前揭施用海洛因犯罪，未為司
    法警察發覺前，主動交出身上所藏放供其分別於前揭時、地
    施用後剩餘之海洛因5 小包（合計驗餘淨重0.8403公克）、
    甲基安非他命4 小包（合計驗餘淨重5.8751公克），及其於
    前揭時、地施用海洛因時使用之注射針筒1 支，及與本案無
    關之行動電話1 支，並向員警供承其有前開施用第一級毒品
    海洛因之事實。經警得其同意採集尿液送驗，結果呈可待因
    、嗎啡、安非他命及甲基安非他命陽性反應，始查悉其另有
    施用甲基安非他命之犯行。甲○○嗣後並自願接受審判。
二、案經臺中縣警察局清水分局報告臺灣臺中地方法院檢察署檢
    察官偵查起訴。
    理    由
一、被告甲○○於本院準備程序中，就上揭犯罪事實均為有罪之
    陳述，且所犯係死刑、無期徒刑、最輕本刑為3 年以上有期
    徒刑以外之罪，經本院合議庭依刑事訴訟法第273 條之1第1
    項之規定，裁定由受命法官1 人獨任進行簡式審判程序，先
    予敘明。
二、按「被告以外之人於審判外之言詞或書面陳述，除法律有規
    定者外，不得作為證據」，刑事訴訟法第159 條第1 項固定
    有明文，然「鑑定之經過及其結果，應命鑑定人以言詞或書
    面報告」，同法第206 條第1 項亦規定甚明。是鑑定人以「
    書面」為鑑定報告提出於法院，依刑事訴訟法第159 條第1
    項立法理由及同法第206 條第1 項規定，即具有證據能力。
    又法院或檢察官得囑託醫院、學校或其他相當之機關、團體
    為鑑定，或審查他人之鑑定，並準用第203 條至第206 條之
    1 之規定，刑事訴訟法第208 條第1 項亦定有明文。依此，
    檢察官對於偵查中之案件，認為須實施鑑定者，固應就具體
    個案，選任鑑定人或囑託鑑定機關（團體）為之；但對於司
    法警察機關調查中之案件，或有量大或急迫之情形，為因應
    實務之現實需求，如檢察官針對該類案件之性質（例如：查
    扣之毒品必須檢驗其成份、對施用毒品之犯罪嫌疑人必須檢
    驗其體內有無毒品代謝反應、對於查扣之槍砲彈藥必須檢驗
    有無殺傷力、對違反野生動物保育法案件必須鑑定是否屬於
    保育類動物案件等) ，認為當然有鑑定之必要者，經參考法
    務部92年5 月20日法檢字第092080203 號函送之法務部「因
    應刑事訴訟法修正工作小組」研討之刑事訴訟法修正相關議
    題第21則之共識結論，以及臺灣高等法院於92年8 月1 日舉
    行之刑事訴訟法新製法律問題研討會第3 則法律問題研討結
    果之多數說（載於司法院92年8 月印行「刑事訴訟法新製法
    律問題彙編」第15頁至第18頁），基於檢察一體原則，得由
    該管檢察長對於轄區內之案件，以事前概括選任鑑定人或囑
    託鑑定機關（團體）之方式，俾便轄區內之司法警察官、司
    法警察對於調查中之此類案件，得即時送請事前已選任之鑑
    定人或囑託之鑑定機關（團體）實施鑑定，該鑑定人或鑑定
    機關（團體）亦應視同受承辦檢察官所選任或囑託而執行鑑
    定業務，其等出具之書面鑑定報告應屬刑事訴訟法第206 條
    所定之傳聞例外，當具有證據能力（法務部92年9 月1 日法
    檢字第0920035083號函可供參照）。從而，本件有關查獲之
    警察單位依先前轄區檢察署檢察長事前概括選任之鑑定機關
    ，即行政院衛生署草屯療養院（扣案海洛因及甲基安非他命
    部分）及詮昕科技股份有限公司（被告尿液部分）實施鑑定
    ，該鑑定機關所出具之「鑑定書」，即具有證據能力而得為
    本案之證據。
三、上揭犯罪事實，業據被告於本院審理時均坦承不諱，且被告
    為警查獲後所採集之尿液，經送詮昕科技股份有限公司檢驗
    ，結果呈現安非他命、甲基安非他命、可待因、嗎啡陽性反
    應之情，有臺中縣警察局清水分局委託尿液檢驗代號與真實
    姓名對照表、臺中縣警察局清水分局採尿檢驗管制紀錄表及
    詮昕科技股份有限公司99年3 月1 日報告編號00000000號濫
    用藥物尿液檢驗報告各1 紙在卷可稽（分見警卷第21頁、本
    院卷第23頁及偵卷第14頁）。又被告身上扣得之白色粉末5
    小包（合計驗餘淨重0.8403公克）及白色結晶體4 小包（合
    計驗餘淨重5.8751公克），經送行政院衛生署草屯療養院鑑
    定結果，白色粉末均檢出海洛因成分、白色結晶體均檢出甲
    基安非他命成份，此有該院99年3 月9 日草療鑑字第099030
    0001號鑑定書1 紙（偵卷第24頁）在卷可按，足認被告之自
    白與事實相符，本件事證明確，被告之犯行堪予認定。又查
    被告於96年間，即因施用毒品案件，經本院以96年度毒聲字
    第1511號裁定送觀察勒戒處所執行觀察、勒戒，因有繼續施
    用傾向，再經本院97年度毒聲字第425 號裁定令入戒治處所
    施以強制戒治，而於98年2 月16日強制戒治執行完畢釋放等
    情，有臺灣高等法院被告前案紀錄表在卷可稽，是被告既於
    觀察、勒戒及強制戒治執行完畢釋放後5 年內，再犯本件施
    用毒品罪，顯見原實施之觀察、勒戒已無法收其實效，應依
    法論科。
四、查海洛因係毒品危害防制條例第2 第2 項第1 款所定之第一
    級毒品；甲基安非他命則為同條項第2 款所定之第二級毒品
    ，均不得非法持有、施用。核被告犯罪事實欄（一）所為，
    係犯毒品危害防制條例第10條第1 項之施用第一級毒品罪；
    如犯罪事實欄（二）所為，係犯同條例第10條第2 項之施用
    第二級毒品罪。其各該持有第一、二級毒品後進而施用，其
    持有之低度行為，均為施用之高度行為所吸收，不另論罪。
    被告所犯上開二罪，其犯意各別，行為互殊，應予分論併罰
    。被告有犯罪事實欄一所載之論罪科刑及執行情形，有臺灣
    高等法院被告前案紀錄表在卷可稽，其於刑之執行完畢後 5
    年內故意再犯本案有期徒刑以上罪，為累犯，應依刑法第47
    條第1 項規定，加重其刑。按刑法第62條所謂發覺，固非以
    有偵查犯罪權之機關或人員確知其人犯罪無誤為必要，而於
    對其發生嫌疑時，即得謂為已發覺；但此項對犯人之嫌疑，
    仍須有確切之根據得為合理之可疑者，始足當之，若單純主
    觀上之懷疑，要不得謂已發生嫌疑（最高法院72年臺上字第
    64 1號判例意旨參照）。經查，被告於99年2 月10日下午 2
    時20許時許，因員警進行盤查，在員警未有確切合理根據懷
    疑而發覺被告有本件如犯罪事實欄一、（一) 之施用第一級
    毒品犯行前，即主動交出其身上藏放之海洛因5 小包、甲基
    安非他命4 小包及注射針筒1 支，並坦承有於前揭時、地施
    用第一級毒品海洛因犯行，且嗣後復自願接受裁判等情，業
    據被告於警詢時供承在卷，並有員警職務報告書1 紙在卷可
    稽（分見警卷第5 、6 、12頁），揆諸前開說明，被告本案
    施用海洛因犯行部分合乎自首之要件，爰依刑法第62條前段
    之規定，減輕其刑，且就此部分依法先加後減之。爰審酌被
    告曾因施用毒品經送觀察、勒戒及強制戒治，仍未知警惕，
    於前開強制戒治執行完畢之5 年內，再犯本案2 罪，足見其
    雖經觀察、勒戒及強制戒治之治療程序，仍未徹底戒除惡習
    遠離毒害，顯未能善體國家設置觀察、勒戒及強制戒治機構
    ，協助毒品施用者戒除毒害之良法美意，惟念及施用毒品本
    質上係戕害自身健康之行為，尚未嚴重破壞社會秩序或侵害
    他人權益，暨其犯罪之動機、目的、所生危害，及現行法規
    已刪除連續犯規定，被告各次犯罪應分別審酌犯罪情節量處
    等一切情狀，雖公訴人就施用第一級毒品及第二級毒品各求
    處有期徒刑9 月及6 月以上，然本院審酌上情後，認尚屬過
    重，爰分別量處如主文所示之刑，並定其應執行刑。扣案之
    第一級毒品海洛因5 小包（合計驗餘淨重0.8403公克）及第
    二級毒品甲基安非他命（合計驗餘淨重5.8751公克），均係
    被告所有，且經被告於前揭時地分別取用部分後剩餘之毒品
    ，此據被告供承於卷，爰依毒品危害防制條例第18條第1 項
    前段規定，分別於被告各該施用毒品罪之主文項下，宣告沒
    收銷燬。又扣案之注射針筒1 支，係被告所有，供其於前揭
    時、地施用第一級毒品海洛因所使用，此亦據被告於本院供
    述明確，應依刑法第38條第1 項第2 款規定，於施用第一級
    毒品罪該次主文項下，宣告沒收之。又被告於前揭時、地施
    用第二級毒品甲基安非他命所使用之玻璃球吸食器，係被告
    所有，供其施用第二級毒品甲基安非他命犯罪所用，惟已經
    丟棄等情，此據被告於本院審理時供述明確，且乏證據證明
    尚未滅失，又非屬違禁物，為免執行困難，本院自不為沒收
    之諭知。至扣案之手機1 支（含SIM 卡），雖係被告所有，
    惟尚乏證據足資證明該手機係供被告犯本案2 件施用毒品之
    用，復均非屬違禁物，本院認尚無沒收之必要，均併此敘明
    。
據上論斷，應依刑事訴訟法第273 條之1 第1 項、第299 條第 1
項前段，毒品危害防制條例第10條第1 項、第2 項、第18條第 1
項前段，刑法第11條、第47條第1 項、第62條前段、第51條第 5
款、第38條第1 項第2 款，判決如主文。
本案經檢察官吳孟潔到庭執行職務。
中    華    民    國    99    年    10    月    11    日
                  刑事第十二庭  法  官  簡婉倫
以上正本證明與原本無異。
如不服本判決應於收受判決後10日內向本院提出上訴書狀，並應
敘述具體理由；其未敘述上訴理由者，應於上訴期間屆滿後20日
內向本院補提理由書（均須按他造當事人之人數附繕本）「切勿
逕送上級法院」。
                                書記官  許千士
中    華    民    國    99    年    10    月    11    日
附錄本案論罪科刑法條
毒品危害防制條例第10條
施用第一級毒品者，處 6 月以上 5 年以下有期徒刑。
施用第二級毒品者，處 3 年以下有期徒刑。

司法院資訊處製作；財團法人民間司法改革基金會備份。
